【裁判字號】    90,家抗,113
【裁判日期】    900423
【裁判案由】    認可收養子女
【裁判全文】
臺灣高等法院民事裁定  九十年度家抗字第一一三號
    抗  告  人  乙○○
                甲○○
    法定代理人  簡正德
                吳海鶯
右抗告人間聲請收養認可事件，對於中華民國九十年三月十六日台灣板橋地方法院八
十九年度養聲字第四二五號所為裁定提起抗告，本院裁定如左：
      主    文
抗告駁回。
抗告程序費用由抗告人負擔。
      理    由
一、本件抗告人於原法院聲請意旨略謂：乙○○願收養甲○○（民國八十九年十月三
    日生）為養女，於八十九年十一月六日與被收養人甲○○之法定代理人簡正德、
    吳海鶯訂立收養契約書，爰依法聲請認可。
二、原法院則以抗告人乙○○收養甲○○之目的，僅係為延續其三哥之子嗣，與現今
    收養制度之立法本旨不符；且伊為出家人，基於其出世之宗教信仰，能否提供被
    收養人完整之成長環境，亦待商榷，本件收養對被收養人甲○○而言，並非最佳
    利益，應不予認可。
三、抗告意旨略稱收養制度最初為祭祖目的，現代則有其他目的而收養，惟立嗣精神
    仍不應被忽略。另被收養人之本生父母收入微薄，故其等在經濟上對子女之保護
    教養環境均未能符合被收養人之利益。而抗告人乙○○就經濟、保護、教養子女
    均較能符合被收養人之利益。且出家非出世，反可積極投入社會各種公益活動。
    故基於宗教信仰，非不能提供被收養人完整之成長環境等語。
四、經查抗告人乙○○收養之動機係因被收養人甲○○法定代理人簡正德之三哥（亦
    為乙○○之三哥) 已故，並無子嗣，其於臨終前為延續子嗣，希望簡正德將來所
    生的第一個小孩「過繼給其」，而由乙○○擔任小孩的「監護人」，「代」為照
    顧（見原審卷第四十頁），惟按收養或出養子女，為創設或終止親子關係之法律
    行為，同屬身分之得喪變更，子女一但出養，即創設新的親子關係，與本生父母
    之權利義務完全停止，僅存有天然血親關係而已，故乙○○收養甲○○係創設「
    伊等間」之新的母女關係，非能為其三哥延續子嗣，而為代為照顧之監護人。故
    乙○○收養真意既為其三哥延續子嗣，並非伊本身收養之真意，自與收養要件不
    符，不應准許。另伊雖稱三哥留有一筆約新台幣（以下同）五十萬元，且伊本身
    經濟能力較被收養人父母能力為佳，惟查抗告人若欲在經濟上幫助被收養人甲○
    ○，尚非限收養一途，故所稱在經濟上對子女之保護較能符合被收養人之利益，
    亦無可採。原裁定駁回抗告人之聲請，尚無違誤，抗告人仍執前詞指摘原裁定不
    當，求予廢棄，為無理由。
五、據上論結，本件抗告為無理由，依非訟事件法第十條、民事訴訟法第四百九十二
    條第一項、第九十五條、第七十八條、八十五條第一項前段，裁定如主文。
中      華      民      國    九十      年      四      月    二十三    日
                              民事第十五庭
                                  審判長法  官  劉  靜  嫻
                                        法  官  吳  光  釗
                                        法  官  李  錦  美
右正本係照原本作成。
不得抗告。
中      華      民      國    九十      年      四      月    二十四    日
                                        書記官  明  祖  全


司法院資訊處製作；財團法人民間司法改革基金會備份。
